【裁判字號】    97,上訴,885
【裁判日期】    970627
【裁判案由】    違反槍砲彈藥刀械管制條例
【裁判全文】
臺灣高等法院刑事判決                 97年度上訴字第885號
上  訴  人
即  被  告  庚○○
                      5弄22.
指定辯護人  義務辯護律師 連世昌律師
上列上訴人因違反槍砲彈藥刀械管制條例案件，不服臺灣桃園地
方法院95年度訴字第751號，中華民國96年11月7日第一審判決（
起訴案號：臺灣桃園地方法院檢察署94年度偵字第13220號），
提起上訴，本院判決如下：
    主  文
原判決關於庚○○部分撤銷。
庚○○未經許可，持有其他可發射子彈具有殺傷力之槍械，處有
期徒刑肆年，併科罰金新臺幣伍萬元，罰金如易服勞役，以新臺
幣貳仟元折算壹日。扣案之具有殺傷力之土製滾輪霰彈槍壹枝（
槍枝管制編號0000000000）及土造金屬槍管壹枝均沒收。
    事  實
一、庚○○、乙○○（業經原審判處有期徒刑三年二月確定）均
    明知具有殺傷力可發射子彈之槍枝、子彈及槍枝主要零主件
    均係槍砲彈藥刀械管制條例所公告列管之物品，非經中央主
    管機關許可，不得持有或寄藏。庚○○未經許可，竟基於持
    有具有殺傷力土製滾輪霰彈槍及子彈之犯意，於九十四年六
    月初某日，在不詳處所，取得可發射子彈具有殺傷力之土製
    滾輪霰彈槍一枝（槍枝管制編號0000000000）、具殺傷力之
    制式霰彈七顆、及於桃園市某店取得之槍枝主要組成零件之
    土造金屬槍管一枝，而持有之。嗣庚○○於九十四年六月中
    旬某日，因擬前往屏東縣，遂持上開土製滾輪霰彈槍一枝，
    至桃園縣大園鄉圳頭村古亭七之三號乙○○住處交付給乙○○保管，乙○○將之藏放在其住處。而庚○○於九十四年六
    月底某日返回桃園居所後，自乙○○處將上開槍枝取回而繼
    續持有之。嗣警方於九十四年七月十三日凌晨五時二十分許
    ，在庚○○桃園縣八德市○○路二六五巷一之三號住處查獲
    ，庚○○遂獨自外出自某不詳處所，取出上揭具有殺傷力之
    土製滾輪霰彈槍一枝（槍枝管制編號0000000000）、具有殺
    傷力之制式霰彈七顆（均經鑑驗試射擊而不存在），及槍枝
    主要組成零件之土造金屬槍管一枝，並非屬管制槍枝零主件
    之內具阻鐵槍管四支、滑套五支、手槍槍身五個及手槍彈匣
    五個、槍管半成品一支、金屬管一支、底火一盒，不具殺傷
    力之九○子彈二顆，子彈半成品一批、銅條二條，手槍製作
    手冊一本，鑽頭二十支，固定檯二台，銼刀十支等物，繳交
    警方，而悉上情。
二、案經台中市政府警察局報請臺灣桃園地方法院檢察署檢察官
    偵查起訴。
    理  由
一、證據能力：
（一）被告辯稱：被告警詢遭刑求，且當時提藥，神智不清，該
      筆錄無證據能力等語，經查：證人即製作被告警詢筆錄之
      員警張世玄、甲○○於原審均具結證稱：筆錄製作當時我
      們有全程錄音及錄影，且係依被告庚○○自由意識陳述而
      為記載，製作警詢筆錄過程中，並無恐嚇、利誘及脅迫之
      情事等不正方式之情形，或要求被告庚○○扛罪等情事，
      且有關槍枝放置地點均係基於被告庚○○之陳述而為記載
      等語（原審卷第一六○至一六二頁），且原審勘驗被告警
      詢錄影光碟結果：1.詢問之員警有告知被告庚○○宣示三
      項權利。2.全程錄音錄影，詢問過程採一問一答。3.筆錄
      內容並非完全按照被告口述內容逐字記錄，但是記錄內容
      與被告回答本意相符，例如警詢筆錄第二頁（偵卷第七頁
      第十九行）：被告回答：「土製滾輪霰彈槍是我自己製作
      的」其原始問答內容如下：【警員問：「你持有槍彈來源
      為何？」，被告答：「黏的」，警員問：「自己黏的嗎」
      ，被告答：「是的」，警員問：「怎麼黏的」，被告答：
      「電龜（台語）黏的」。】並非如筆錄所載「是我自己製
      作的」。4.被告神情自然，邊吸食香煙邊配合製作筆錄，
      詢問過程查無員警有威脅、利誘被告之情形，且被告能充
      分理解警員問話的意義等情，有原審勘驗筆錄在卷可稽（
      原審卷第二四九至二五○頁）。顯見被告警詢確有全程錄
      影及錄音，且被告應訊時之神情自然，且邊吸食香煙邊製
      作筆錄，而員警所為筆錄之記載雖有上揭文字上使用之不
      同，惟係依被告陳述之意思而為不違背其本意據實記載，
      核與證人即員警張世玄、甲○○於本院審理時證述相符。
      足認被告警詢陳述，係出於其自由意識所為之陳述，並無
      任何刑求、利誘、不當訊問或提藥等情，是被告此部分所
      辯，不足採信。
（二）被告辯稱：乙○○警詢，無證據能力乙節。按證人乙○○
      警詢陳述，係出於自由意思而為，且筆錄亦係照乙○○回
      答之意思而為記載等情，業據證人即製作被告乙○○警詢
      筆錄之員警張世玄、甲○○於原審具結證述明確（原審卷
      第一六○至一六一頁），且原審勘驗乙○○警詢錄影光碟
      結果：全程錄音錄影，詢問過程採一問一答。乙○○回答
      內容與筆錄大致相符。乙○○神情自然，邊嚼食檳榔邊配
      合製作筆錄，且過程查無員警有威脅、利誘被告乙○○之
      情形。但偵卷第十二頁第一個問答（錄影時間21:15），
      警員詢問：「警方如何查獲該槍械？」，回答內容「經他
      同意警方搜索下進入該屋由綽號毛瑞主動帶警方取出槍械
      」之部分非以口語化，且與筆錄內容一字不差，此部分應
      係按照事先打好的筆錄回答等情。有原審勘驗筆錄（原審
      卷第二五一頁至第二五二頁）在卷可稽。足認該警詢之任
      意性。且證人乙○○於原審經交互詰問，已賦予被告及辯
      護人彈劾其警詢說辭之機會，則該部分自屬原審交互詰問
      內容之一，當有證據能力。
（三）監聽譯文（偵卷第九五至一一六頁），係經台中地方法院
      檢察署依法核發，有通訊監察書及附件在卷可參（原審卷
      第一○三至一三三頁），顯係合法取得，當有證據能力。
（四）有關扣案槍彈等，係被告同意搜索自動交出，有自願受搜
      索同意書在卷可參（偵卷第十五頁，第十九至二三頁），
      則扣案物品既係合法查扣，自有證據能力。而內政部警政
      署刑事警察局為「槍彈有無殺傷力」之鑑定機關，其出具
      之鑑定書，依法毋庸具結，亦有證據能力。
二、訊據上訴人即被告庚○○矢口否認有何製造或持有具有殺傷
    力槍枝、子彈，及槍枝主要組成零件之犯行，辯稱：土製滾
    輪霰彈槍係阿輝所有，因為同案被告乙○○介紹「阿輝」即
    丙○○來被告店內紋身，紋到一半，突然說要出去買東西，
    後來人就沒有回來，而阿輝隨身攜帶的包包及外套就放在伊
    店裏，當時並不知道裏面有槍彈。另外，扣案物品並非在被
    告住處，而係由辛○○將槍彈等物品交給警方，非伊所有等
    語，經查：
（一）有關被告於九十四年六月初某日，在不詳處所，取得具有
      殺傷力之土製滾輪霰彈槍一枝（槍枝管制編號0000000000
      ）、具殺傷力之制式霰彈七顆、及於桃園市某店取得之槍
      枝主要組成零件之土造金屬槍管一枝。嗣於九十四年六月
      中旬某日，將持上開土製滾輪霰彈槍，交給乙○○保管。
      而於九十四年六月底某日，自乙○○處將上開槍枝取回。
      嗣於九十四年七月十三日凌晨五時二十分許，在桃園縣八
      德市○○路二六五巷一之三號，為警扣得上揭具有殺傷力
      之土製滾輪霰彈槍一枝（槍枝管制編號0000000000）、具
      有殺傷力之制式霰彈七顆，及槍枝主要組成零件之土造金
      屬槍管一枝等情，業據被告於警詢、偵訊坦承不諱（偵卷
      第七、八頁、第五三頁），核與證人乙○○於警詢、原審
      證述相符（偵卷第十一至十二頁，原審卷第一九二至一九
      三頁），且扣案之槍枝及子彈經送內政部警政署刑事警察
      局鑑定結果：一送鑑土製滾輪霰彈槍一枝（槍枝管制編號
      0000000000），認係土造霰彈槍，機械性能良好，可擊發
      口徑12GAUG E制式霰彈，認具殺傷力。二送鑑制式霰彈七
      顆，經試射，認均係口徑12GAUGE制式霰彈，認均具殺傷
      力等情，有內政部警政署刑事警察局九十四年九月十五日
      刑鑑字第0940109224號槍彈鑑定書，該局九十五年六月十
      四日刑鑑字第0950074565號函，九十五年五月十五日函在
      卷可稽（偵卷第七七頁至第七九頁，原審卷第六六頁，本
      院卷第九六頁），足認扣案之土製霰彈槍一枝及霰彈七顆
      ，均具有殺傷力。另扣案之槍管一枝，經送鑑定結果，認
      係土造金屬槍管，屬內政部八十六年十一月二十四日台(8
      6)內警字第8670683號公告之槍砲主要組成零件，有內政
      部九十六年三月十四日內授警字第0960870383號函在卷可
      稽（原審卷第二○四頁），此部分事實，堪予認定。
（二）被告辯稱：土製滾輪霰彈槍係丙○○所有等語，而證人乙○○於原審準備程序時亦附和被告說詞，陳稱：扣案槍彈
      是丙○○到被告庚○○處紋身，紋身紋到一半，突然說要
      出去買東西，後來沒有回來拿等語（原審卷第五五頁至第
      五六頁）。然證人乙○○於原審具結證稱：我於準備程序
      時所述扣案槍彈是丙○○留下來乙情，是因為被告庚○○
      於交保後，檢察官第一次傳喚我們二人一起開庭前，被告
      庚○○有帶三、四個小鬼來我家找我，說他現在假釋中，
      如果卡到這個案件，他的假釋會被撤銷，他就教我為如本
      院準備程序中所為之陳述內容，事實上雖然有「阿輝」這
      個人存在，但並沒有紋身客人留下槍彈這件事，且「阿輝
      」亦與本案扣案槍彈無關，偵訊配合被告，說袋子是阿輝
      留下的，亦不實在等語（原審卷第一九○至一九一頁），
      且證人乙○○並證稱：被告找三、四個人還拿給我一張陳
      述書給我看，要我照著內容說等語（原審卷第二三三頁）
      ，而該陳述書內容與被告所辯內容相同，亦有證人乙○○
      提出之被告書寫陳述書在卷可稽（原審卷第二四一頁），
      且被告亦不否認有書寫上開陳述書之事實（原審卷第二三
      三頁），顯見證人乙○○於偵訊及原審準備程序有利被告
      之說辭，無非附合迴護之詞，自不足採。再者，被告於警
      詢自陳：於六月中旬將土製滾輪霰彈槍一支放在乙○○住
      處，並於六月底某日取回去，且該槍即為扣案之槍枝等語
      （偵卷第八頁至九頁），核與證人乙○○於原審證稱：員
      警係先到我家搜索，沒有搜索到什麼東西，我說槍沒在我
      這邊，員警說是否在庚○○那邊，我不知道庚○○是誰，
      員警跟我說庚○○就是「毛瑞」，並且唸了一個住址，問
      我「毛瑞」是否住在那裏，我回答不知道，員警說我應該
      去過，就是巷子口有一家傢俱行，我就想起來，「毛瑞」
      就是住在那裏，我回答員警說對，員警就叫我帶他們到「
      毛瑞」家。在員警叫我帶他們到「毛瑞」家時，我已經知
      道「毛瑞」家有槍枝，至少有一枝短的滾輪霰彈槍，係因
      為我之前去毛瑞家時，他有拿一個袋子出來，且從袋子拿
      出滾輪霰彈槍一枝，說這枝威力很強，當時槍係以一長方
      形黑色旅行袋裝著，與後來警察在被告庚○○家中查獲的
      袋子是一樣的等語相符（原審卷第一八八至一八九頁），
      是被告此部分所辯，顯然無據，不足採信。
（三）被告辯稱：警察於伊住處，未扣得物品，所扣之物係辛○○交予警方，非伊所有等語，然查：被告於警詢、偵訊已
      坦承該等物品係其所有（偵卷第七頁，第五三頁），則其
      嗣後翻異前詞，不能輕信，且證人即承辦員警張世玄於原
      審證稱：本案係因丁○○○○○在台中市涉及槍擊案件，
      報請臺灣台中地方法院檢察署檢察官指揮偵辦，並由臺灣
      台中地方法院檢察署檢察官簽發通訊監察書，就丁○○○○○之人所持有之行動電話為監聽，我們於監聽期間得知
      「一修」與戊○○○○○、「阿新」間彼此之間有聯絡，
      我們又聲請獲准對「毛瑞」與「阿新」實施監聽。發動搜
      索是在九十四年六月十九日有一通電話是己○○○○○打
      給一女子，阿新告訴該女子說：「等一下有人拿摩托車過
      來，妳把它拿上去」，我根據辦案經驗認為不可能是摩托
      車，而是槍械，所以就聲請搜索票。我們先到乙○○家搜
      索，當場沒有查獲東西，我們告知乙○○有監聽到他涉及
      持有槍械，他先否認，後來我們告訴他，我有錄音到及監
      聽時間，他跑不掉，他就說槍是戊○○○○○的人寄放在
      他那邊，但是「毛瑞」已經先取回，且經被告乙○○同意
      帶同我們往「毛瑞」住所，並經過「毛瑞」同意，我們帶
      同乙○○進入「毛瑞」屋內，經由乙○○與「毛瑞」到另
      一房間交談，我與同事在客廳等候，後來「毛瑞」走出房
      間來到客廳跟我們說，願意將槍枝取出，「毛瑞」就出去
      外面，約五至十分鐘後，「毛瑞」從外面回來就帶著一把
      槍及子彈回來等語（原審卷第一六二至一六三頁）。顯然
      是被告自不詳處所取出上開物品繳交警方，被告辯稱係辛○○所有並繳交等語，即不可採，何況，若有其事，何以
      於警偵訊及原審，均隱而不提？顯見，所辯有違常情，不
      足採信。
（四）被告聲請傳喚辛○○，惟未提供其年籍住址，顯無從傳喚
      ，併予敘明。
綜上，被告所辯，不足採信，本件事證明確，被告犯行堪以認定
。
三、被告行為後，刑法於九十五年七月一日修正施行，與本案有
    關者：有關罰金最低金額，修正前刑法第三十三條第五款規
    定銀元一元。修正後，改為新台幣一千元，自以修正前為有
    利被告，依刑法第二條第一項前段規定，自應整體適用修正
    前刑法之有關規定。至於刑法第五十五條但書規定，乃法理
    明文化，不生比較新舊法問題，合予敘明。
四、核被告所為，係犯槍砲彈藥刀械管制條例第八條第四項之未
    經許可持其他有可發射子彈具有殺傷力之槍械罪、同條例第
    十二條第四項之未經許可持有具有殺傷力之子彈罪及同條例
    第十三條第四項未經許可持有槍枝主要組成零件罪。按裁
    判上一罪案件，檢察官就犯罪事實一部起訴者，依刑事訴訟
    法第二百六十七條規定，其效力及於全部，受訴法院基於審
    判不可分原則，對於未經起訴之其餘事實，應一併審判，此
    為犯罪事實之一部擴張；同理，檢察官所起訴之全部事實，
    經法院審理結果認為一部不能證明犯罪或行為不罰時，僅於
    判決理由內說明不另為無罪之諭知，毋庸於主文內為無罪之
    宣示，此為犯罪事實之一部縮減。至於刑事訴訟法第三百條
    所規定，有罪之判決，得就起訴之犯罪事實，變更檢察官所
    引應適用之法條者，係指法院在事實同一之範圍內，不變更
    起訴之犯罪事實；亦即在不擴張及減縮原訴之原則下，於不
    妨害基本社會事實同一之範圍內，始得自由認定事實、適用
    法律，三者不能混為一談。易言之，檢察官依裁判上一罪起
    訴之甲、乙犯罪事實，經法院審理結果，倘認為甲事實不能
    證明其犯罪，但係犯有裁判上一罪關係之乙、丙事實時。關
    於甲事實部分，為犯罪事實之減縮，僅於理由說明，不另為
    無罪之諭知；關於丙事實部分，則為犯罪事實之擴張，依審
    判不可分原則，應一併審判，不發生變更起訴法條問題（最
    高法院九十二年台上字第一八四一號，九十五年台上字第三
    八○二號判決意旨參照）。本件公訴人認被告涉犯製造可發
    射子彈具有殺傷力之槍枝罪，惟如後述，尚有未洽，經減縮
    犯罪事實，應係犯槍砲彈藥刀械管制條例第八條第四項之罪
    ，而此持有部分，與製造槍械，本係吸收關係，自屬起訴法
    條範疇內，不生變更法條問題。被告係以一行為同時持有
    上開槍、彈及槍管，為想像競合犯，應從一重之持有具有殺
    傷力之槍枝罪處斷。起訴書已載有槍管之事實，雖漏引槍
    砲彈藥刀械管制條例第十三條第四項，然既屬已經起訴，本
    院自應審理。
五、原審以事證明確，予以論罪科刑，故非無見，惟扣案霰彈
    槍，經鑑定係土製滾輪霰彈槍，原審誤為改造手槍，本件
    通訊監察譯文，係依法取得，原審誤認無證據能力（原判決
    第九頁倒數第十行），於法不合，原審就後述六部分，漏
    未說明不另為無罪諭知，如前所述，原審就減縮犯罪事實
    ，誤為變更起訴法條，均有未洽，被告上訴否認犯行，固無
    理由，惟原判決既有上述可議之處，即屬不能維持，應由本
    院撤銷改判。爰審酌槍彈影響社會治安，嚴重危害他人之身
    體、生命安全，扣案槍彈之數目，及被告犯罪動機、手段及
    犯後否認之態度等一切情狀；量處如主文第二項所示之刑。
    又被告行為後，易服勞役部分，刑法第四十二條修正為以新
    台幣一千元折算一日，較諸修正前之新台幣三百元至九百元
    折算一日，自以修正後為有利被告，爰諭知罰金易服勞役之
    標準。扣案之具有殺傷力之土製滾輪霰彈槍一枝（槍枝管制
    編號0000000000）及土造金屬槍管一枝，均係屬違禁物，應
    依修正前刑法第三十八條第一項第一款規定宣告沒收（按依
    從隨主原則，不生比較新舊法問題）。至具有殺傷力之制式
    霰彈七顆，業經鑑驗機關實際試射擊發，且彈殼非屬違禁物
    ，至於其他扣案槍管、滑套、槍身、彈匣，工具等物，如後
    述均非違禁物，亦無證據足證係供被告上開犯行所用，爰均
    不宣告沒收。
六、不另為無罪諭知部分
（一）公訴意旨另以：扣案霰彈槍係被告製造，及扣得屬管制槍
      枝零主件之槍管六支（前述有罪部分除外）、滑套五支、
      手槍槍身五個及手槍彈匣五個、九○子彈二顆，子彈半成
      品一批等，亦犯槍砲彈藥刀械管制條例第十二條第四項，
      第十三條第三項（此部分起訴事實敘及，惟漏引法條）。
七、公訴人認被告有上開犯行，主要是以被告自白，監聽譯文及
    扣案物品為據，訊據被告堅決否認有製造槍械犯行，經查：
（一）製造槍械部分：證人即製作監聽譯文之員警張世玄於原
      審證稱：監聽譯文中提到「白鐵跟那個鐵黏不住」、「都
      還沒有鑽過去嗎？」等語，經研判是有關製造槍枝部分之
      代名詞等語（原審卷第一八六頁），惟亦證稱：於製作警
      詢時，有跟被告庚○○提到有監聽，但沒有將通訊監察譯
      文拿給被告庚○○看或跟他說內容，且我也沒有辦法確認
      扣案之土製滾輪霰彈槍是用哪一個代名詞出現在監聽譯文
      ，又監聽譯文中所提到警方認為是槍枝代名詞部分，並無
      法確定即為本案扣案之土製滾輪霰彈槍等語（原審卷第一
      八五至一八六頁）。是縱被告於電話中確提及「白鐵跟那
      個鐵黏不住」、「都還沒有鑽過去嗎？」等語，然無法推
      認監聽譯文所述鑽黏之物，確為扣案之土製滾輪霰彈槍及
      槍管。至於被告於警詢偵訊固稱：有製作槍等語（偵卷
      第七頁，第五三頁），惟其後已否認，且警詢並未指陳如
      何製造，而偵訊稱：槍管用電鑽鑽，但沒鑽過去等語（偵
      卷第五三頁），然扣案霰彈槍並無槍管不通之情況，是其
      偵訊所言，與扣案證物不符，不能採信，至於監聽譯文固
      載：要黏的等語（偵卷第一一○頁），然本案扣案工具並
      無黏著劑；且原審將扣案槍枝送內政部警政署刑事警察局
      鑑定該槍枝何部分是黏著？該局函稱：本案槍枝是否曾用
      「電龜」焊接，非為本局鑑定專業，歉難認定；至於槍枝
      如何改造，因涉行為人之知識、經驗及技術相關因素，本
      局未便臆測等語，有該局函附卷可稽（原審卷第二六三頁
      ）。是此部分監聽譯文，即乏佐證，不能遽採，本案案
      發時，固扣得固定檯、銼刀、鐵鎚、電鑽、鑽頭等工具，
      然此等工具本身用途很廣，並非僅可供製造或改造槍枝所
      用，且原審將扣案槍管及工具送內政部警政署刑事警察局
      鑑定該槍管係以扣案之何種工具鑽通，該局函稱：係何工
      具鑽穿，該局無法判斷等情，有該局函在卷可稽（原審卷
      第九七頁），是無法認定被告曾以上揭扣案工具改造扣案
      槍枝及槍管。是無證據足證被告製造扣案槍械。
（二）有關扣案槍管六支、滑套五支、手槍槍身五個及手槍彈匣
      五個，子彈半成品一批等，均非屬管制之槍砲主要零組件
      等情，有內政部函在卷可參（原審卷第二○四頁），而扣
      案九○子彈不具殺傷力，亦有該局鑑定書在卷可參（本院
      卷第九六頁）。難認被告有此部分犯行。
綜上，難認被告有此部分犯行，惟公訴人認與前揭持有槍械部分
，為一罪關係，爰不另為無罪諭知。
據上論斷，應依刑事訴訟法第三百六十九條第一項，第三百六十
四條、第二百九十九條第一項前段，槍砲彈藥刀械管制條例第八
條第四項、第十二條第四項、第十三第四項，刑法第十一條前段
、第二條第一項、第五十五條、第四十二條第三項，修正前刑法
第三十八條第一項第一款，判決如主文。
本案經檢察官姜貴昌到庭執行職務。
中    華    民    國    97    年    6     月    27    日
                  刑事第十八庭審判長法  官  吳鴻章
                                    法  官  陳健順
                                    法  官  周政達
以上正本證明與原本無異。
如不服本判決，應於收受送達後十日內向本院提出上訴書狀，其
未敘述上訴之理由者並得於提起上訴後十日內向本院補提理由書
（均須按他造當事人之人數附繕本）。
                                    書記官  莊昭樹
中    華    民    國    97    年    6     月    27    日
附錄：本案論罪科刑法條全文
槍砲彈藥刀械管制條例第8條第4項
未經許可，持有、寄藏或意圖販賣而陳列第1項所列槍枝者，處3
年以上10年以下有期徒刑，併科新臺幣700萬元以下罰金。
槍砲彈藥刀械管制條例第12條4項
未經許可，持有、寄藏或意圖販賣而陳列子彈者，處5年以下有
期徒刑，併科新台幣300萬元以下罰金。
槍砲彈藥刀械管制條例第13條第4項
持有、寄藏或意圖販賣而陳列第一項所列零件者，處六月以上五
年以下有期徒刑，併科新台幣三百萬元以下罰金。
第一項至第三項之未遂犯罰之。


司法院資訊處製作；財團法人民間司法改革基金會備份。
